臺灣板橋地方法院刑事判決　　　　　　　93年度交訴字第86號
公　訴　人　臺灣板橋地方法院檢察署檢察官
被　　　告　乙○○
上列被告因過失傷害等案件，經檢察官提起公訴（93年度偵字第
13244號），就駕駛動力交通工具肇事，致人死傷而逃逸罪部分
，本院判決如下：
    主  文
乙○○無罪。
    理  由
一、公訴意旨略以：被告乙○○於民國93年2月27日晚間10時許
    ，駕駛車牌號碼F8-3072號自用小客車，沿臺北縣新莊市○
    ○路往泰山方向行駛，其本應注意車前狀況，並隨時採取必
    要之安全措施，及應注意汽車行駛至交岔路口左轉彎時，應
    行至交岔路口中心處後，始得左轉，而依當時情形復無不能
    注意之情事，竟疏未注意，未達交岔路口中心處即先行於臺
    北縣新莊市○○路○段1巷口搶先左轉，適與對向車道由甲○
    ○騎乘之車牌號碼LBT-088號重型機車發生碰撞，致甲○○
    人車倒地，因而受有額頭、左手肘、左手背、左膝及左足部
    挫擦傷等多處傷害（過失傷害部分，另為不受理判決）。乙
    ○○於駕車肇事後，竟為脫免刑責，未下車察看即逕自駕車
    逃逸，因認被告涉有刑法第185 條之4 之駕駛動力交通工具
    肇事，致人死傷而逃逸罪嫌云云。
二、按犯罪事實應依證據認定之，無證據不得認定犯罪事實；不
    能證明被告犯罪者，應諭知無罪之判決，刑事訴訟法第154
    條第2 項及第301 條第1 項，分別定有明文。次按認定不利
    於被告之事實，須依積極證據，苟積極證據不足為不利於被
    告事實之認定時，即應為有利於被告之認定，更不必有何有
    力之證據；又犯罪事實之認定，應憑真實之證據，倘證據是
    否真實尚欠明確，自難以擬制推測之方式，為其判斷之基礎
    ；刑事訴訟法上證明之資料，無論為直接或間接證據，均須
    達於通常一般之人均不致有所懷疑，而得確信其為真實之程
    度，始得據為有罪之認定，若其關於被告是否犯罪之證明未
    能達此程度，而有合理懷疑之存在，致使無從形成有罪之確
    信，根據「罪證有疑，利於被告」之證據法則，即不得遽為
    不利被告之認定，最高法院30年上字第816 號、53年臺上字
    第656 號、76年臺上字第4986號判例可資參照。再按刑法第
    185 條之4 之駕駛動力交通工具肇事，致人死傷而逃逸罪，
    以駕車肇事後，明知已有人死傷，未對傷者及時救護，及對
    死者為必要之處理，即擅自逃離現場，為其構成要件；且行
    為人之駕車肇事致人死傷雖非出於其故意，但仍須知悉肇事
    致人死傷之事實，猶予逃逸，始足當之。若行為人不知其已
    肇事並致人死傷，縱然逃逸，亦與本罪之構成要件不合，最
    高法院91 年 度台上字第7194號、91年度台上字第1124號判
    決亦可資參照。
三、公訴人認被告乙○○涉有上開罪嫌，無非以被告於警詢及偵
    查中之供述、告訴人甲○○於警詢及偵查中之指訴、證人張
    敬民及許秋菊於警詢中之證述，及道路交通事故現場圖、道
    路交通事故調查報告表（一）、（二）、舉發違反道路交通
    管理事件通知單、新泰綜合醫院甲種診斷證明書、臺灣省臺
    北縣區車輛行車事故鑑定委員會北鑑字第930673號鑑定意見
    書各乙紙、交通事故照片14幀在卷可稽，為其主要論據。惟
    訊據被告堅詞否認有何刑法第185 條之4 之駕駛動力交通工
    具肇事，致人死傷而逃逸犯行，辯稱：告訴人將車子牽起來
    ，當時其有將車窗搖下，問告訴人有無受傷，告訴人當時搖
    頭，其問告訴人為何會撞上其的車，告訴人就比一下手，其
    以為告訴人是叫其離開，其就走了等語。
四、經查：
（一）公訴人雖認由被告於警詢及偵查中之供述可以證明被告確
      有駕駛動力交通工具肇事，致人死傷而逃逸罪嫌。惟被告
      於警詢及檢察官偵訊係供稱：告訴人甲○○機車倒地後有
      自行爬起來，其有將駕駛座的車窗搖下來，問告訴人其將
      車輛停止要讓你通過，你怎麼來撞其這邊，還問告訴人有
      沒有怎麼樣，告訴人搖頭揮手示意沒怎樣，其認為告訴人
      要叫其走，其就前往位於臺北縣泰山鄉的公司，並未肇事
      逃逸等語，其於本院準備程序及審理中復為前開辯解，前
      後一致，從而被告自警詢以迄本院審理中均辯稱肇事後告
      訴人有表示沒有怎樣，並揮手示意，其以為告訴人叫其離
      去，始行離去，並未坦承有駕駛動力交通工具肇事，致人
      死傷而逃逸之行為，則由其供述並不能作為不利於被告之
      證據。
（二）而告訴人於本院審理中亦結證稱：撞倒之後，其自己爬起
      來，就把機車牽到路邊，其還在牽車的時候，經過被告車
      子前面，被告坐在車裡，把車窗搖下，說：「你有沒有看
      到我在這邊很久了嗎？」，其說是你突然插過來，被告就
      問其有沒有怎麼樣，應該是有跟被告說沒有怎樣。其當時
      穿一件長袖外套及長褲，有戴半罩式的安全帽，前面有一
      個擋風鏡，其騎機車時，安全帽的擋風鏡沒有翻下來，其
      拿下安全帽時，被告已經離開了，不清楚擋風鏡翻起來後
      ，是否可以看到其額頭的傷勢。牽機車的時間和平常的速
      度差不多等語。則依告訴人所證情節，其機車倒地後即自
      行爬起，並得自行牽機車至路旁停放，其牽機車之速度又
      與平常無異，由告訴人之行為觀之，並未顯露其受傷之情
      形；而觀諸告訴人所受傷勢，係額頭、左手肘、左手背、
      左膝及左足部挫擦傷等傷害，其手足之擦傷，均被其所穿
      著之長袖長褲所遮掩，而額頭之擦傷，復因頭戴安全帽，
      不能確定被告是否得以看到擦傷情形，並無證據證明告訴
      人外觀上有明顯之傷勢；再者，當被告問以告訴人有無怎
      樣，告訴人復稱沒有怎樣，則被告辯稱其主觀上以為告訴
      人沒有受傷始行離去，並非基於逃逸之故意，即非無據。
      從而依肇事後告訴人客觀之言行舉止，尚不足以使一般人
      均認為其確實受有傷害，自難以擬制之方式推論被告確實
      知悉告訴人受有傷害，主觀上始另基於逃逸之故意離開現
      場。
（三）又證人許秋菊雖於警詢中證稱：肇事後機車騎士有要求自
      小客車駕駛下車，但自小客車駕駛沒有下車，反而聲稱是
      機車騎士不對，就逕自將車輛駛離現場往泰林路1 段1 巷
      逃逸等語；證人張敬民於警詢中復證稱：機車騎士自行爬
      起，將機車移到路旁，紅色自小客車駕駛為下車查看，大
      概將車停留現場20至30秒左右便駕車離去等語。其等證述
      告訴人機車倒地後有自行爬起，牽機車至路旁，被告與告
      訴人短暫交談後即行駛離，固均與被告所辯及告訴人證述
      情節相符，惟均未證述告訴人外觀或行為上有明顯受傷之
      情形，而使其等於被告駛離之際即知悉告訴人受有傷害，
      及被告明知告訴人受傷，仍逕行逃逸等情。況證人許秋菊
      亦證稱：其當時位於車禍發生位置正對面，距離大約20至
      30 公 尺等語，依其所在位置，復難一窺告訴人與被告對
      話之全貌，其等前開證述，自亦難以作為被告明知告訴人
      受有傷害，仍基於逃逸之犯意駛離現場之證據。
（四）再者，依新泰綜合醫院甲種診斷證明書，雖足以證明肇事
      後告訴人確實有受傷之事實，惟亦難憑該診斷證明書即遽
      認被告知悉告訴人受有前開傷害。
    綜上所述，尚無充足證據認定被告於肇事後知悉告訴人受傷
    ，主觀上並基於逃逸之犯意駛離現場。則縱認被告並未留在
    現場觀察告訴人是否需要幫忙或救護，或留下相關資料以供
    聯絡，即遽認其本身無過失，而離開現場，其行為過於武斷
    而非妥適（況刑法第185 條之4 之駕駛動力交通工具肇事，
    致人死傷而逃逸罪之成立，祇以行為人有駕駛動力交通工具
    肇事，致人死傷而逃逸之事實為已足，至行為人之肇事有否
    過失，則非所問，最高法院91年臺上字第3776號判決意旨參
    照），然既無證據認定被告知悉告訴人受傷之事實，猶予逃
    逸，揆諸前開說明，自與駕駛動力交通工具肇事，致人死傷
    而逃逸罪之構成要件有間。從而公訴人所舉之證據尚不能使
    本院獲得被告有罪之確信。此外復查無其他積極證據足認被
    告有何駕駛動力交通工具肇事致人受傷而逃逸之犯行，本件
    既不能證明被告犯罪，自應為被告無罪之諭知。
據上論斷，應依刑事訴訟法第301條第1項，判決如主文。
本案經檢察官許智評到庭執行職務。
中  　華　　民　　國　  94 　　年　 3　　月　　15　　日
            交通法庭  審判長法  官  侯志融
                            法  官  楊博欽
                            法  官  張宏節
上列正本證明與原本無異。
如不服本判決，應於判決送達後十日內向本院提出上訴狀。
                            書記官  李淑秋
中　　華　　民　　國　　94　　年　　3 　　月　　22　　日
